臺灣臺南地方法院刑事裁定
110年度聲字第2055號
聲明異議人  
即  受刑人  黃東和



上列聲請人因公共危險案件，對於臺灣臺南地方檢察署檢察官之
執行指揮（110年度執字第7348號），聲明異議，本院裁定如下
：
    主  文
異議駁回。
    理  由
一、聲明異議意旨略以：聲明異議人即受刑人（下稱受刑人）於
    110年9月16日因犯不能安全駕駛致交通危險罪，經本院109
    年度交簡字第2882號判決，處有期徒刑4月確定。受刑人係
    因訪友，友人拿出啤酒招待，一時興起，忘了喝酒並騎車，
    非故意時常飲酒騎車，且受刑人為低收入戶，家中尚有一名
    身心障礙之女兒待受刑人照料。受刑人年近七十歲，實不適
    合再入監執行，請准受刑人易科罰金等語。
二、按受刑人以檢察官執行之指揮為不當者，得向諭知該裁判之
    法院聲明異議，刑事訴訟法第484條定有明文。次按「犯最
    重本刑為5年以下有期徒刑以下之刑之罪，而受6個月以下有
    期徒刑或拘役之宣告者，得以新臺幣（下同）1千元、2千元
    或3千元折算1日，易科罰金。但易科罰金，難收矯正之效或
    難以維持法秩序者，不在此限。依前項規定得易科罰金而未
    聲請易科罰金者，得以提供社會勞動6小時折算1日，易服社
    會勞動。易服社會勞動之規定，因身心健康之關係，執行顯
    有困難者，或易服社會勞動，難收矯正之效或難以維持法秩
    序者，不適用之。」，刑法第41條第1項、第2項及第4項規
    定甚明。從而，有期徒刑或拘役得易科罰金之案件，法院所
    諭知者，僅係如易科罰金時之折算標準，至於是否准予易科
    罰金，或是否得不易科罰金而改易服社會勞動，則賦予執行
    檢察官視個案具體情形裁量決定之權限。易言之，執行檢察
    官就受刑人如不入監執行所宣告之刑，是否有難收矯正之效
    ，或難以維持法秩序之情事，依法有判斷之餘地，法院僅得
    審查檢察官為准否易科罰金或易服社會勞動之裁量時，其判
    斷之程序有無違背法令，事實認定有無錯誤，或其審認之事
    實與刑法第41條第1項、第4項規定之裁量要件有無合理關連
    ，或有無逾越法律規定之範圍等問題，不得自行代替檢察官
    判斷受刑人是否有上開情事；倘檢察官有上述未依法定程序
    進行裁量，或超越法律授權裁量範圍之情事，法院始得撤銷
    ，否則法律既已授權檢察官就此部分有一定之裁量權限，即
    應尊重執行檢察官之判斷。
三、經查：
㈠、受刑人因不能安全駕駛致交通危險罪案件，經本院以110年度
    交簡字第2882號判處有期徒刑4月，諭知如易科罰金，以新
    臺幣（下同）1千元折算1日確定在案，嗣檢察官以受刑人於
    5年內三犯酒後駕駛案件，認受刑人如不發監執行，將難收
    矯正之效，亦無法維持法秩序，故於110年12月16日傳喚受
    刑人到庭陳述意見時，告以不准易科罰金、不准易服社會勞
    動等情，業經本院依職權調取執行卷宗核閱屬實。
㈡、受刑人固以前揭情詞為由，對執行檢察官不准易科罰金、不
    准易服社會勞動之執行命令提出聲明異議。然查：受刑人前
    因不能安全駕駛致交通危險罪案件，分別經①本院以98年度
    交簡字第3516號判處罰金3萬元確定；②臺灣臺南地方檢察署
    檢察官以105年度偵字第11166號諭知緩起訴處分，並應繳交
    4萬5千元緩起訴處分金確定；③本院以107年度交簡字第3124
    號判處有期徒刑3月確定；④本院以107年度交簡字第4146號
    判處有期徒刑4月確定；⑤本院以108年度交簡字第264號判處
    有期徒刑6月確定，有臺灣高等法院被告前案紀錄表1份在卷
    可稽。惟受刑人仍未記取教訓，第六度酒後騎車而犯本案不
    能安全駕駛致交通危險罪，經本院以110年度交簡字第2884
    號判處有期徒刑4月確定，堪認受刑人於5年內三犯不能安全
    駕駛致交通危險罪。
㈢、參照被告歷次不能安全駕駛致交通危險罪之執行情形，足見
    先前刑事確定判決所執行罰金、緩起訴處分或得易科罰金之
    刑度，甚至易服社會勞動均不足以使其反省所為，徹底改過
    ，顯然漠視法治，罔顧公眾安全。準此，執行檢察官於指揮
    執行之程序，以前開事實為據，認為受刑人如不執行所宣告
    之刑，顯難收矯正之效，亦難以維持法秩序，而不准受刑人
    易服社會勞動，亦不准易科罰金，其所依據之事實，並無錯
    誤，且與准否易刑處分之裁量要件，有合理之關連，復查無
    其他濫用權限或逾越授權之裁量瑕疵。依前開說明，本院對
    於本件執行檢察官所為不准易服社會勞動之執行指揮，自應
    予尊重。
㈣、又刑法第41條第1項但書、第4項所定准否易科罰金或易服社
    會勞動所應審酌之事由為「難收矯正之效或難以維持法秩序
    」，是受刑人所稱因為年近七十歲，為低收入戶，家裡有身
    心障礙女兒要撫養，希望易科罰金等情，核與執行檢察官是
    否准予易刑處分之裁量要件無涉，受刑人執此指摘執行檢察
    官不准易科罰金、不准易服社會勞動之執行指揮為不當，尚
    屬無據。
㈤、綜上，本件執行檢察官對受刑人所為之不准易科罰金、不准
    易服社會勞動之執行指揮，並無違法或不當，受刑人以個人
    家庭因素為由，聲明異議，請求撤銷檢察官之執行命令，為
    無理由，應予駁回。
四、依刑事訴訟法第486條，裁定如主文。
中　　華　　民　　國　　111 　年　　 1　　月　　 5　　日
　　　　　　　　　刑事第十三庭  法　官　王惠芬
以上正本證明與原本無異。
如不服本裁定，應於送達後5日內，向本院提出抗告狀。
　　　　　　　　　　　　　　　　書記官　陳杰瑞
中　　華　　民　　國　　111 　年　　 1　　月　　 5　　日